臺灣臺南地方法院柳營簡易庭民事判決
111年度營簡字第375號
原      告  鄭煜騰  

            鄭煌銘  
被      告  郭有財即郭慶隆之繼承人


            郭莊漲即郭慶隆之繼承人


            郭宗霖即郭慶隆之繼承人


            郭孟瑜即郭慶隆之繼承人


            郭晉碩即郭慶隆之繼承人


            郭慶華  

            郭師賢即郭工事之繼承人


            郭玉雯即郭工事之繼承人


            郭昆達即郭工事之繼承人


            郭昇樵即郭工事之繼承人



            郭海順  

            郭奇興即郭慶瑞


上列當事人間請求宣告地役權消滅等事件，經本院柳營簡易庭於
民國111年8月2日言詞辯論終結，判決如下：
    主      文
一、被告郭有財、郭莊漲、郭宗霖、郭孟瑜、郭晉碩應就被繼承
    人郭慶隆所遺如附表一、二所示之地役權辦理繼承登記。
二、被告郭師賢、郭玉雯、郭昆達、郭昇樵應就被繼承人郭工事
    所遺如附表一、二所示之地役權辦理繼承登記。
三、原告鄭煜騰所有坐落臺南市○○區○○段00000地號土地(面積7.
    9平方公尺)，如附表一所示之地役權登記消滅。
四、原告鄭煌銘所有坐落臺南市○○區○○段00000地號土地(面積7.
    94平方公尺)，如附表二所示之地役權登記消滅。
五、訴訟費用新臺幣3,200元由被告負擔。
    事實及理由
一、被告均經合法通知，無正當理由，均未於言詞辯論期日到場
    ，核無民事訴訟法第386條所列各款情形，爰依原告之聲請
    ，由其一造辯論而為判決。
二、原告起訴主張：
  ㈠訴外人郭慶隆、郭工事、被告郭慶華、郭海順、郭奇興即郭
    慶瑞於民國50年間向訴外人王海龍買受坐落臺南市○○區○○段
    0○○○段000000○00000地號土地(下分別稱系爭A、B地)，並為
    同段269-1、269-2地號土地(下分別稱系爭C、D地)通行之用
    ，而分別在系爭A、B地設定如附表一、二所示之地役權(下
    分別稱系爭A、B地役權，合稱系爭地役權)，因原告鄭煜騰
    嗣已取得系爭A、C地，原告鄭煌銘則取得系爭B、D地之所有
    權，系爭地役權已無供通行而存續之必要。
  ㈡系爭地役權人郭慶隆、郭工事已分別於83年5月29日、87年1
    月19日死亡，被告郭莊漲、郭有財、郭宗霖、郭孟瑜、郭晉
    碩(下稱被告郭莊漲等5人)為郭慶隆之繼承人，被告郭師賢
    、郭玉雯、郭昆達、郭昇樵(下稱被告郭師賢等4人)為郭工
    事之繼承人，應先就其被繼承人郭慶隆、郭工事所遺之系爭
    地役權辦理繼承登記。爰依民法第759條、第767條及第859
    條第1項規定，請求被告郭莊漲等5人、被告郭師賢等4人分
    別就渠等繼承人郭慶隆、郭工事之系爭A、B地役權辦理繼承
    登記，並請求宣告系爭A、B地上之系爭地役權消滅。並聲明
    ：如主文第1、2、3、4項所示。
三、被告等則以：
  ㈠被告郭莊漲、郭有財雖未於言詞辯論期日到場，然以書狀表
    示：同意原告請求宣告系爭地役權消滅之請求。
  ㈡其餘被告均未於言詞辯論期日到場，亦均未提出書狀作何聲
    明或陳述。
四、得心證之理由：
  ㈠原告主張之事實，業據其提出與其所述相符之系爭A、B、C、
    D地土地登記謄本、地籍圖謄本、郭慶隆戶籍資料、郭工事
    除戶謄本、繼承系統表、被告戶籍謄本等件為證，而被告對
    原告主張之上開事實，均已於相當時期受合法之通知，而於
    言詞辯論期日不到場，亦均未提出任何書狀或證據資料爭執
    前揭原告主張事實，依民事訴訟法第280條第3項前段準用同
    條第1項規定，應視同自認，綜合上開證據調查結果，堪信
    原告之主張為真實。
  ㈡經查，原系爭地役權人郭慶隆、郭工事已分別於83年5月29日
    、87年1月19日死亡，郭慶隆之繼承人被告郭莊漲等5人，郭
    工事之繼承人被告郭師賢等4人，因郭慶隆、郭工事之死亡
    而分別繼承取得系爭A、B地役權，惟系爭A、B地役權尚未經
    郭慶隆、郭工事之繼承人辦理繼承登記，有郭慶隆戶籍資料
    、郭工事除戶謄本、繼承系統表、系爭A、B地土地登記謄本
    在卷可參，而原告為聲請宣告系爭地役權消減，請求被告郭
    莊漲等5人、被告郭師賢等4人分別就系爭A、B地役權辦理繼
    承登記，即屬有據，應予准許。
  ㈢稱不動產役權者，謂以他人不動產供自己不動產通行、汲水
    、採光、眺望、電信或其他以特定便宜之用為目的之權；不
    動產役權之全部或一部無存續之必要時，法院因供役不動產
    所有人之請求，得就其無存續必要之部分，宣告不動產役權
    消滅，民法第851條、第859條第1項分別定有明文。又地役
    權有無存續之必要，並非考量供役地所有人與需役地所有人
    間之設定原因關係，而係考量需役地對供役地有不必存續之
    情形時，即因地役權無存在之必要，或因情事變遷無存在可
    能之謂(最高法院101年度台上字第239號民事判決參照)。經
    查，系爭A、B地原為分別供原告鄭煜騰之系爭C地、原告鄭
    煌銘之系爭D地通行至公路，始分別設定系爭A、B地役權，
    惟提供通行之系爭A、B地，現既已分別屬原告鄭煜騰、鄭煌
    銘所有，而致提供通行之供役地與需役地同屬一人所有，則
    系爭C、D地之所有權人原告鄭煜騰、鄭煌銘，無須透過設定
    地役權之方式，即得本於渠等對系爭A、B地之所有權自系爭
    C、D地通行系爭A、B地以至公路，堪認系爭A、B地役權已無
    在系爭A、B地繼續存在之必要。從而，原告依民法第859條
    第1項規定，請求宣告系爭地役權設定登記消滅，要屬有據
    ，應予准許。
五、從而，原告依民法第759條、第767條、第859條第1項之規定
    ，請求被告郭莊漲等5人、被告郭師賢等4人分別就系爭A、B
    地役權辦理繼承登記，並請求宣告系爭地役權消滅，為有理
    由，應予准許。
六、按訴訟費用，由敗訴之當事人負擔；法院為終局判決時，應
    依職權為訴訟費用之裁判，民事訴訟法第78條、第87條第1
    項分別定有明文。經核本案之訴訟費用即第一審裁判費為新
    臺幣3,200元，本院爰依職權確定上開訴訟費用由敗訴之被
    告負擔。
七、本件雖屬民事訴訟法第427條第1項簡易訴訟事件所為被告敗
    訴之判決，依同法第389條第1項第3款規定，原應依職權宣
    告假執行，惟判決主文第1、2項係命被告郭莊漲等5人、被
    告郭師賢等4人為一定意思表示之判決，依強制執行法第130
    條第1項規定，於判決確定時視為已為意思表示，性質上不
    宜假執行，至於判決主文第3、4項則係屬形成判決之性質，
    本不得為假執行宣告，爰均不併為准予假執行之宣告，附此
    敘明。
八、據上論結，本件原告之訴為有理由，依民事訴訟法第436條
    第2項、第385條第1項前段、第78條、第87條第1項，判決如
    主文。
中　　華　　民　　國　　111 　年　　8 　　月　　16　　日
                  臺灣臺南地方法院柳營簡易庭
                              法  官  陳協奇
以上正本係照原本作成。
被告如不服本判決，應於送達後20日內，向本院提出上訴狀並表明上訴理由，如於本判決宣示後送達前提起上訴者，應於判決送達後20日內補提上訴理由書（須附繕本）。如委任律師提起上訴者，應一併繳納上訴審裁判費。　　　　　　　　　　　　　　
中　　華　　民　　國　　111 　年　　8 　　月　　17　　日
　　　　　　　　　　　　　　　書記官  洪季杏
　　　　　　　　　　　　　　　
附表一：    編號 地號 面積 (平方公尺) 權利範圍 1 臺南市○○區○○段00000地號土地 7.9 1分之1  地役權設定情形 （登記次序：0000-000）： 1.收件年期及字號：50年鹽登字第008715號 2.登記日期：50年11月25日 3.登記原因：設定 4.權利人：郭慶隆 5.權利範圍：5分之1 6.權利價值：新臺幣503元正 7.存續期間：不定期限 8.地租：依照契約約定 9.權利標的：所有權 10.標的登記次序：0002 11.設定權利範圍：全部1分之1 12.證明書字號：050鹽字第001725號 13.設定義務人：王海龍 14.其他登記事項：(空白) （登記次序：0000-000）：  1.收件年期及字號：50年鹽登字第008715號 2.登記日期：50年11月25日 3.登記原因：設定 4.權利人：郭慶華 5.權利範圍：5分之1 6.權利價值：新臺幣503元正 7.存續期間：不定期限 8.地租：依照契約約定 9.權利標的：所有權 10.標的登記次序：0002 11.設定權利範圍：全部1分之1 12.證明書字號：(空白) 13.設定義務人：王海龍 14.其他登記事項：(空白) （登記次序：0000-000）：  1.收件年期及字號：50年鹽登字第008715號 2.登記日期：50年11月25日 3.登記原因：設定 4.權利人：郭工事 5.權利範圍：5分之1 6.權利價值：新臺幣503元正 7.存續期間：不定期限 8.地租：依照契約約定 9.權利標的：所有權 10.標的登記次序：0002 11.設定權利範圍：全部1分之1 12.證明書字號：(空白) 13.設定義務人：王海龍 14.其他登記事項：(空白) （登記次序：0000-000）：  1.收件年期及字號：50年鹽登字第008715號 2.登記日期：50年11月25日 3.登記原因：設定 4.權利人：郭海順 5.權利範圍：5分之1 6.權利價值：新臺幣503元正 7.存續期間：不定期限 8.地租：依照契約約定 9.權利標的：所有權 10.標的登記次序：0002 11.設定權利範圍：全部1分之1 12.證明書字號：(空白) 13.設定義務人：王海龍 14.其他登記事項：(空白)  （登記次序：0000-000）：  1.收件年期及字號：50年鹽登字第008715號 2.登記日期：50年11月25日 3.登記原因：設定 4.權利人：郭慶瑞 5.權利範圍：5分之1 6.權利價值：新臺幣503元正 7.存續期間：不定期限 8.地租：依照契約約定 9.權利標的：所有權 10.標的登記次序：0002 11.設定權利範圍：全部1分之1 12.證明書字號：(空白) 13.設定義務人：王海龍 14.其他登記事項：(空白)　    附表二：    編號 地號 面積 (平方公尺) 權利範圍 1 臺南市○○區○○段00000地號土地 7.94 1分之1  地役權設定情形 （登記次序：0000-000）： 1.收件年期及字號：50年鹽登字第008715號 2.登記日期：50年11月25日 3.登記原因：設定 4.權利人：郭慶隆 5.權利範圍：5分之1 6.權利價值：新臺幣503元正 7.存續期間：不定期限 8.地租：依照契約約定 9.權利標的：所有權 10.標的登記次序：0002 11.設定權利範圍：全部1分之1 12.證明書字號：050鹽字第001725號 13.設定義務人：王海龍 14.其他登記事項：(空白) （登記次序：0000-000）：  1.收件年期及字號：50年鹽登字第008715號 2.登記日期：50年11月25日 3.登記原因：設定 4.權利人：郭慶華 5.權利範圍：5分之1 6.權利價值：新臺幣503元正 7.存續期間：不定期限 8.地租：依照契約約定 9.權利標的：所有權 10.標的登記次序：0002 11.設定權利範圍：全部1分之1 12.證明書字號：(空白) 13.設定義務人：王海龍 14.其他登記事項：(空白) （登記次序：0000-000）：  1.收件年期及字號：50年鹽登字第008715號 2.登記日期：50年11月25日 3.登記原因：設定 4.權利人：郭工事 5.權利範圍：5分之1 6.權利價值：新臺幣503元正 7.存續期間：不定期限 8.地租：依照契約約定 9.權利標的：所有權 10.標的登記次序：0002 11.設定權利範圍：全部1分之1 12.證明書字號：(空白) 13.設定義務人：王海龍 14.其他登記事項：(空白) （登記次序：0000-000）：  1.收件年期及字號：50年鹽登字第008715號 2.登記日期：50年11月25日 3.登記原因：設定 4.權利人：郭海順 5.權利範圍：5分之1 6.權利價值：新臺幣503元正 7.存續期間：不定期限 8.地租：依照契約約定 9.權利標的：所有權 10.標的登記次序：0002 11.設定權利範圍：全部1分之1 12.證明書字號：(空白) 13.設定義務人：王海龍 14.其他登記事項：(空白)  （登記次序：0000-000）：  1.收件年期及字號：50年鹽登字第008715號 2.登記日期：50年11月25日 3.登記原因：設定 4.權利人：郭慶瑞 5.權利範圍：5分之1 6.權利價值：新臺幣503元正 7.存續期間：不定期限 8.地租：依照契約約定 9.權利標的：所有權 10.標的登記次序：0002 11.設定權利範圍：全部1分之1 12.證明書字號：(空白) 13.設定義務人：王海龍 14.其他登記事項：(空白)